臺灣桃園地方法院民事判決　　　　　　 94年度桃簡字第434號
原　　　告　元隆汽車股份有限公司
法定代理人　丁○○
訴訟代理人　蔡正茂
　　　　　　戊○○
　　　　　　辛○○
　　　　　　己○○
被　　　告　庚○○
訴訟代理人　甲○○
被　　　告　乙○○
上列當事人間請求給付損害賠償事件，於民國94年6 月3 日言詞
辯論終結，本院判決如下：
    主  文
被告乙○○應給付原告新臺幣貳拾陸萬零貳佰玖拾貳元及自民國
九十三年九月八日起至清償日止，按週年利率百分之二十計算之
利息。
訴訟費用由被告乙○○負擔。
原告其餘之訴駁回。
本判決第一項得假執行。
    事  實
甲、原告方面：
一、聲明：
    被告應連帶給付原告新台幣（下同）260,292 元，及自民國
    93年9 月8 日起至清償日止，按週年利率20% 計算之利息。
二、陳述：
    被告乙○○於87年6 月18日應徵原告公司汽車業務乙職，於
    任職期間承辦相關客戶汽車訂購及代辦汽車保險等事宜，並
    代收客戶所繳交之汽車車款（下稱車款）及汽車保險費（下
    稱車險保費）後，繳回原告公司等工作，詎被告自92年1 月
    份間，竟故意利用職務之便，私自挪用客戶繳交之車款、車
    險保費共計646,779 元，至原告受有損失，嗣後被告乙○○
    即避不見面且藏匿無蹤，原告曾於92年2 月7 日以桃園18支
    郵局第16號存證信函催告被告等出面辦理清償，惟被告等均
    不予置理至今。原告僅得轉執以被告庚○○、訴外人丙○○
    所簽具連帶保證被告乙○○於原告公司任職期間，倘有致原
    告公司發生損害之事由發生者，願負連帶清償責任，並約定
    遲延利息按年息20% 計算之人事保證書（下稱保證書），向
    連帶保證人求償，茲因丙○○已於93年9 月7 日與原告和解
    ，約定給付和解金為646,77 9元（含扣薪部分），並簽訂有
    和解書乙紙為證，故原告請求被告等連帶賠償之金額，扣除
    丙○○前開和解金額，並加計被告等應賠償原告之損害金額
    （包括遲延利息、民事執行費用）後為260,292 元，爰依民
    法第184 條第1 項、第756 條之1 、第756 條之2 第1 項規
    定提起本件訴訟。
三、對於被告庚○○抗辯之陳述：
(一)、被告抗辯原告所提出保證書之真正及其已逾3 年而無效云云
    。查被告乙○○曾於87年6 月21日到職時，由其本人親自填
    寫訴外人「黃敬勛」及「邱國豐」為其連帶保證人，原告公
    司人事單位嗣於同年6 月23日收件完成，故此為第1 份保證
    書，按人事保證有效期間僅為3 年，民法第75 6條之3 定有
    明文，原告公司復提前於90年2 月5 日辦理重新對保手續，
    由被告乙○○重新填具第2 份保證書，載明被告「庚○○」
    及「丙○○」為其連帶保證人，與此同時丙○○要求原告公
    司開立在職證明作為保證人之證明及與原告公司人事單位收
    件日均相符合，準此可證被告庚○○確為重新於90年2 月5
    日對保後之保證人，與被告乙○○挪用公款之期間均發生在
    92年1 月份間以觀，該第2 份保證書尚未逾3 年之保證時效
    ，故被告庚○○仍應擔負保證人之責任。
(二)、被告抗辯原告已有向富邦產物保險股份有限公司（下稱富邦
    公司）投保「員工誠實保證保險」，保險單號碼：05 02 字
    第91FB000048號保險單，依法原告應先向富邦公司請求理賠
    後，方可向被告等求償云云。查富邦公司之「員工誠實保證
    保險單條款」第111 條保險金給付條款第1 項、第2 項內容
    記載，原告須取得起訴書及判決書後始能獲得保險理賠金，
    原告確有向臺灣桃園檢察署對被告乙○○提出刑事告訴，並
    多次以電話方式向富邦公司備查此案，茲因該刑事案件尚未
    起訴及判決確定，故不符前開理賠之條件，而尚未獲得富邦
    公司之理賠，實非原告漠視被告等之權益，有可申請理賠管
    道而不申請，故原告僅得依據民法第756 條之2 第1項 規定
    ，轉而向連帶保證人求償，亦為目前唯一的方法，且系爭第
    2 份人事保證書內載明：「保證人願與被保證人負連帶清償
    之責」，故被告亦無民法第75 6條之2 第2 項規定適用。
(三)、被告抗辯原告對被告乙○○之監督有疏懈之責，應負與有過
    失之責，故請求減輕其保證人之賠償金額或免除云云。查被
    告乙○○挪用公款時間點皆連續發生在92年1 月份間，顯係
    利用其職務之便，於向客戶收受錢財後，未依規定繳回原告
    公司，進而侵占客戶交付予原告之財物，且挪用後即藏匿無
    蹤，經原告公司主管查核後，始發現前開侵占情事，原告雖
    己善盡管理之責，惟被告乙○○個人之侵占行為，原告實難
    以防範。
四、證據：提出人事保證書2 件、存證信函1 件、人才登記表2
    件、挪用金額明細表1 份、客戶聲明同意書27件、訂購合約
    書、扣薪明細表各2 份、離職申請書、員工誠實保證保險單
    、保險明細表、保險理賠注意事項、戶籍謄本、公示送達新
    聞紙及收據、營業同仁作業須知、薪資轉磁片銀行清冊、在
    職證明、抵充明細表各1 份、繳款明細表2 份為、保險單條
    款、和解書、統一發票各1 份為證；並聲請訊問證人盧厚憲
    、吳秀英、張吳梅英、張阿青、蘇金海、卓文憲及黃敬勛。
乙、被告乙○○方面：
    未於最後言詞辯論期日到場，亦未提出書狀作何聲明或陳述
    。
丙、被告庚○○方面：
一、聲明：如主文所示。
二、陳述：
(一)、被告朱良民係於87年至原告公司任職，倘被告如有擔任其人
    事保證責任者，推估應於87年當時，蓋因被告配偶於88 年
    間逝世，爾後因種種原因，造成親子關係不睦，斷無再為其
    擔任保證人之理。
(二)、原告本件訴訟2 次所提出有被告具名之保證書簽立日期前後
    不一，以第1 次記載日期為87年6 月21日之保證書影本，與
    第2 次記載日期為90年2 月5 日之保證書正本相互比對結果
    ，原告前該保證書正本日期記載係以鉛筆填寫，及保證書正
    本內容有以鉛筆另再簽具「丙○○」字樣等，顯係有遭塗改
    之嫌，亦有證人盧厚憲證稱：「（問：本件保證書你是何時
    與庚○○對保？何時與丙○○對保？）（答：就是八十七年
    六月二十一日，兩個人是同一天對保的。另外我們在九十年
    二月五日還有對過保。」、「（問：為何保證書影本上面的
    日期是八十七年六月二十一日，但是保證書原本用鉛筆書寫
    的日期是九十年二月五日？為何同一張保證書要寫兩種日期
    ？）（答：我們的承辦人員搞錯了云云）」，及原告謂稱：
    「（問：為何你們的保證書要把後面的日期擦掉改為八十七
    年六月二十一日，現在又改為九十年二月五日？）（答：是
    我們承辦人員搞錯了）」等語（見92年7 月22日言詞辯論筆
    錄），惟系爭保證書之對保人僅有證人蘆厚憲，並無其他承
    辦人員參與。又原告謂稱：「（問：保證書後的日期為何用
    鉛筆寫？）（答：因這是對保的人先填好，有時對保的人會
    漏填，人事單位會補填。）」（見93年7 月16日言詞辯論筆
    錄），及證人黃敬勛證稱：「（問：簽名是乙○○親自拿給
    你簽的嗎？）」（答：是，只有乙○○壹個人拿給我簽，沒
    有其他人在。）」、「（問：簽名的時候，是否沒有填日期
    ？）（答：我填的時候是空白的，沒有日期。）」等語（見
    93年9 月10日言詞辯論筆錄），顯示系爭保證書內容及日期
    填載，均可由對保人或原告公司人事單位嗣後補填，而有遭
    塗改之虞。再者，系爭保證書內遲延利息 (按20% 計算)之
    記載，該20% 字跡及所用墨水皆與該保證書上其他填載事項
    不同，亦係該遲延利息20% 之約定，顯非得連帶保證人之同
    意。綜上陳述，系爭保證書日期記載應為87年6 月21日，按
    人事保證未定期間者，自成立之日起有效期間為3 年，民法
    第756 條之3 第3 項定有明文，則該保證書已逾3 年有效期
    間而失效。
(三)、經查富邦公司於93年6 月7 日富保新桃發字第001 號文之說
    明二載明：「本保單：050291FB000048自承保自今未曾有出
    險之備案或申請，故亦無保險金之給付。」可證，原告自92
    年1 月份間，即發生被告乙○○疑似挪用公款情事起，未曾
    向富邦公司備案或申請，且該員工誠實保證保險投保金額為
    2,000,000 元，原告能依申請保險理賠方法受賠償，卻未辦
    理，進而漠視自身權益，按人事保證之保證人，以僱用人不
    能依他項方法受賠償者為限，負其責任，民法第756 條之2
    第1 項定有明文，故被告尚無須擔負其保證人責任。
(四)、依原告所提出於91年7 月起實施之車款送繳作業規定修正案
    修正車款內容第3 項載明：「簽訂買賣契約書由所長確認需
    經協理裁示辦理」以觀，查原告本件訴送訟所提出之訂購合
    約書內經辦欄中，均僅由被告乙○○簽名確認，其餘原告公
    司主管皆未簽名，及原告公司成立於77年迄今，理當行業經
    驗豐富，為何還有本件事端發生？在在顯示原告公司內部控
    管鬆懈。再以收取保險費為例，當客戶交付保費時即收到保
    險證，倘被告乙○○未將該收取之保費交回公司或保險公司
    時，則該保險證效力未定，客戶權益將有受損之虞，顯示原
    告未善盡控管保險證之責，此由證人吳秀英證稱：「（問：
    有跟元隆買過車？）（我們去楊梅展示處繳了四萬四千多元
    ，繳完錢後，被告乙○○有給我一張保險卡云云。）」，及
    證人張阿青證稱：「我以為保險卡就是有效，至於錢有無入
    帳，我不清楚。」等語可證（見93年6 月15日言詞辯論筆錄
    ），故原告對其受僱人即被告乙○○之監督實有疏懈，更已
    危害客戶之權益。
三、證據：提出人事保證書2份、公司基本資料查詢單1份為證。
丁、本院依職權函詢富邦公司查明原告為其員工投保保單號碼：
    050291FB000048號員工誠實保險承保內容為何? 此一保單曾
    否出險?時間、事由、給付金額各為何等事項。
    理  由
壹、程序方面：
一、被告乙○○經合法通知，未於最後言詞辯論期日到場，核無
    民事訴訟法第386 條所列各情形，因原告之聲請，由其一造
    辯論而為判決。
二、按訴狀送達後，原告不得將原訴變更或追加他訴，但擴張或
    減縮應受判決事項之聲明者，不在此限，民事訴訟法第255
    條第3 款定有明文。查本件原告起訴之聲明為：被告應連帶
    給付原告646,779 元，但於本院94年3 月18日言詞辯論期日
    當庭陳述減縮聲明為被告應連帶給付原告260,292 元，此應
    屬減縮應受判決事項之聲明，核諸前揭法條之規定，應予准
    許。
三、因原告上開聲明之減縮致使本件之訴訟標的金額減為500,00
    0 元以下，是本院即將本件原適用通常程序 (即93年度訴字
    第1228號)變 更為適用簡易程序，且兩造亦不抗辯而為本案
    之言詞辯論，依民事訴訟法第427 條第4 項之規定，亦視為
    本件兩造已合意適用簡易程序，併予敘明。
貳、實體方面：
甲、原告對於被告乙○○之請求部分：
一、原告主張：被告乙○○於87年6 月18日應徵原告公司汽車業
    務乙職，於任職期間承辦相關客戶汽車訂購及代辦汽車保險
    等事宜，並代收客戶所繳交之車款及汽險保費後，繳回原告
    公司等工作，詎被告乙○○自92年1 月份間，竟故意利用職
    務之便，私自挪用侵占客戶繳交之車款、車險保費共計646,
    779 元，致使原告受有損失，嗣後被告乙○○即避不見面且
    藏匿無蹤，其後因被告乙○○之人事保證人即訴外人丙○○
    於93年9 月7 日與原告和解，約定給付和解金646,779 元，
    但被告乙○○侵占原告之646,779 元車款等金額尚應加計遲
    延利息及原告所支出之執行費用等，是扣除丙○○前開和解
    金額外，被告乙○○尚應賠償原告之損害金額為260, 292元
    等事實，已據原告提出挪用金額明細表1 份、客戶聲明同意
    書27件、和解書1 份等證物為證，並與購車客戶即證人吳秀
    英、張吳梅英、張阿青、蘇金海、卓文憲等人到庭證述情節
    相符合一致，是原告之主張堪信為真實。
二、按因故意或過失，不法侵害他人之權利者，負損害賠償責任
    。故意以背於善良風俗之方法，加損害於他人者亦同。民法
    第184 條第1 項定有明文。查，被告乙○○利用職務之便侵
    占原告應收購車客戶之購車款項，且被告乙○○之不法侵害
    行為與原告所受之損害間亦具有相當因果關係，故原告自得
    依民法第184 條第1 項規定請求被告賠償損害。又依據被告
    乙○○所出具之保證書上約定之損害賠償之遲延利息為週年
    利率20% ，亦有保證書一份附卷可證。從而，原告依據侵權
    行為之法律關係及保證書之約定，請求被告乙○○給付損害
    賠償260,292 元，及自93年9 月8 日 (即訴外人丙○○與原
    告和解結算部分損害賠償金額之翌日)起 至清償日止，按週
    年利率20% 計算之利息，為有理由，應予准許。
三、又按本件係適用簡易程序，且為被告乙○○敗訴之判決，本
    院自應依民事訴訟法第389 條第1 項第3 款之規定依職權宣
    告假執行。
乙、原告對於被告庚○○之請求部分：
一、按「人事保證約定之期間，不得逾三年。逾三年者，縮短為
    三年。前項期間，當事人得更新之。人事保證未定期間者，
    自成立之日起有效期間為三年。」民法第756 條之3 定有明
    文。本件原告主張被告庚○○係被告乙○○之母，且為其人
    事保證之保證人，自應就被告乙○○上揭侵占之侵權行為負
    連帶損害賠償責任等語。惟被告庚○○否認之，並以前揭情
    詞置辯。經查：(一)、原告於92年4 月30日向本院聲請本件之
    支付命令程序 (即本院92年度促字第26564 號)中 所提出被
    告庚○○簽名之保證書上記載之日期為「87年6 月21日」，
    雖其後於90年6 月18日本件訴訟審理中原告又另提出二份日
    期不同，保證人亦不同之保證書 (見本院卷一第272 頁、第
    273 頁)， 並謂：支付命令程序中所提出被告庚○○簽名之
    保證書上記載日期為87年6 月21日為誤載，並將上開被告庚○○簽名之保證書上日期「87年6 月21日」以簽筆塗改為90
    年2 月5 日，足見，被告庚○○簽名之保證書究係於87年6
    月21日或90年2 月5 日所出具，已堪質疑。(二)、人事保證通
    常均係由至親好友所出具，本件被告乙○○於87年6 月21日
    初入原告公司時，原告公司要求出具人事保證書，被告乙○○以其母親庚○○為保證人即與常情相符。但反觀原告事後
    所更改日期為87年6 月21日之人事保證書上之保證人則分別
    為訴外人黃敬勛、邱國豐，而黃敬勛證稱：其與被告乙○○
    僅為朋友、同事之關係等語，是被告乙○○於初入原告公司
    出具人事保證書時何以不先找至親即其母親庚○○為保證人
    ，反而找朋友為保證人？且原告於90年2 月5 日重新對保時
    何以不找原保證人黃敬勛等二人繼續作保，以節省重新覓保
    及對保之作業程序，反倒大費周章另找被告庚○○為新保證
    人？且新舊保證人之責任又如何釐清？如此種種顯示原告事
    後所稱：被告庚○○係於90年2 月5 日始為人事保證人云云
    ，實與常情有違，令人質疑。(三)、且保證書上之對保人即證
    人盧厚憲於92年7 月22日到庭證稱：「（問：本件保證書你
    是何時與庚○○對保？何時與丙○○對保？）（答：就是八
    十七年六月二十一日，兩個人是同一天對保的。另外我們在
    九十年二月五日還有對過保。」等語 (見本院卷一第60頁)
    ，更足以證明被告庚○○簽名之保證書係於87年6 月21日所
    出具之事實，堪信為真實。至於證人盧厚憲其後雖翻稱：其
    對保係92年2 月5 日那次，87年6 月21日係另外一個人對保
    云云，然此無非係迴避之詞，不足採信。(四)、綜上所述，被
    告庚○○係於87年6 月21日為被告乙○○之人事保證之保證
    人，但本件被告乙○○之侵占行為係發生於92年1 月間，距
    離被告庚○○為保證人之時間已逾3 年，且被告庚○○所為
    之人事保證並未定期間，則依上揭民法第756 條之3 規定，
    被告庚○○之人事保證責任，因已逾3 年之法定有效期間，
    而失其效力。
二、次按「人事保證之保證人，以僱用人不能依他項方法受賠償
    者為限，負其責任。」民法第756條之2定有明文。查，本件
    原告已向富邦公司投保「員工誠實保證保險」，保險單號碼
    ：050291FB000048號，被告乙○○亦為被保險之員工，且每
    名員工之保險金額為2,000,000 元之事實，有員工誠實保證
    保險單、保險明細表、保險理賠注意事項、富邦公司回函等
    證物附卷可證，且為兩造所不爭執，堪信為真實。又依據富
    邦公司於93年6 月7 日富保新桃發字第001 號函文之說明二
    載明：「本保單：050291FB000048自承保自今未曾有出險之
    備案或申請，故亦無保險金之給付。」等語 (見本院卷一第
    223 頁)， 足見，原告主張其已向富邦公司為出險之備案或
    申請云云，顯不足採。且堪認被告抗辯：原告自92年1 月份
    間被告乙○○為本件侵占行為之保險事故發生後，並未向富
    邦公司提出保險理賠申請之事實為真正。至於原告抗辯：其
    因尚未取得被告乙○○侵占案件之刑事起訴書及判決確定書
    以致未能獲得保險理賠云云。但依富邦公司之「員工誠實保
    證保險單條款」第111 條保險金給付條款第1 項：「損失金
    額在新台幣二十萬元（含）以下，被保險人於取得檢察官起
    訴書45天屆滿後，仍無法追償損失時，本公司（即富邦公司
    ）於被保險人（即原告）備妥起訴書及其他相關文件後I5日
    內先行給付保險金予被保險人，：：。」及同條款第2 項載
    明：「若損失金額超過新台幣二十萬元時，本公司（即富邦
    公司）就超過部份須於被保險人（即原告）備妥地方法院判
    決書及其他相關文件後I5日內給付保險金予被保險人。」 (
    見本院卷一第235 頁反面)等 理賠內容以觀，係指富邦公司
    給付保險理賠金之時間點為原告提出刑事起訴書及判決書之
    時始給付之，但前提仍須有原告為保險理賠之申請提出時，
    始有後續何時請領保險金之問題。然查，本件原告則係完全
    未向富邦公司提出任何保險理賠申請，已如上述，故原告辯
    稱：因尚未取得被告乙○○侵占案件之刑事起訴書及判決確
    定書以致未能獲得保險理賠云云，自不足採信。足見，本件
    原告能依申請保險理賠方法受賠償，卻未辦理，進而漠視自
    身權益，是原告逕向人事保證之保證人即被告庚○○求償，
    即顯與上揭民法第756 條之2 規定不符合。
三、綜上所述，被告庚○○所為之人事保證已逾3 年之法定有效
    期間，而失其效力。原告即不得再依人事保證之法律關係請
    求被告庚○○代負賠償責任。且原告逕向人事保證之保證人
    即被告庚○○求償，亦與民法第756 條之2 規定不符合。故
    原告主張依人事保證之法律關係，請求被告庚○○代負賠償
    責任，為無理由，應予駁回。
丙、至兩造其餘之攻擊或防禦方法，及未經援用之證據，經本院
    斟酌後，認為均不足以影響本判決之結果，自無一一詳予論
    駁之必要，併此敘明。
丁、結論：本件原告之訴為一部有理由、一部無理由，並依民事
    訴訟法第385 條第1 項前段、第79條、第389 條第1 項第3
    款，判決如主文。
中　　華　　民　　國　　94　　年　　6 　　月　　17　　日
                  民事第二庭    法　官　黃漢權
以上正本係照原本作成
如對本判決上訴須於判決送達後10日內向本院提出上訴狀
中　　華　　民　　國　　94　　年　　6 　  月　  17　　日
                            書記官　林吟玲
